臺灣新竹地方法院刑事判決　　　　　　　95年度選訴字第14號
公　訴　人　臺灣新竹地方法院檢察署檢察官
被　　　告　卯○○
被　　　告　寅○○
被　　　告　丙○○
被　　　告　子○○
被　　　告　乙○○
被　　　告　甲○長
被　　　告　己○○
被　　　告　庚○○○○○○○
上列八人共同
選任辯護人　許美麗律師
　　　　　　王彩又律師
被　　　告　壬○○　男　67歲.
　　　　　　　　　　身分證統一.
　　　　　　　　　　住新竹縣新.
被　　　告　丑○○○
　　　　　　　　　　女　65歲.
　　　　　　　　　　身分證統一.
　　　　　　　　　　住新竹縣新.
被　　　告　戊○○○
　　　　　　　　　　女　72歲.
　　　　　　　　　　身分證統一.
　　　　　　　　　　住新竹縣新.
被　　　告　酉○○　女　71歲.
　　　　　　　　　　身分證統一.
　　　　　　　　　　住新竹縣新.
被　　　告　癸○○　男　60歲.
　　　　　　　　　　身分證統一.
　　　　　　　　　　住新竹縣新.
被　　　告　申○○　女　44歲.
　　　　　　　　　　身分證統一.
　　　　　　　　　　住新竹縣新.
被　　　告　辛○○○
　　　　　　　　　　女　60歲.
　　　　　　　　　　身分證統一.
　　　　　　　　　　住新竹縣新.
被　　　告　午○○　女　54歲.
　　　　　　　　　　身分證統一.
　　　　　　　　　　住新竹縣新.
被　　　告　丁○○○
　　　　　　　　　　女　69歲.
　　　　　　　　　　身分證統一.
　　　　　　　　　　住新竹縣新.
被　　　告　巳○○　女　66歲.
　　　　　　　　　　身分證統一.
　　　　　　　　　　住新竹縣新.
被　　　告　未○○　男　69歲.
　　　　　　　　　　身分證統一.
　　　　　　　　　　住新竹縣新.
被　　　告　辰○○○
　　　　　　　　　　女　64歲.
　　　　　　　　　　身分證統一.
　　　　　　　　　　住新竹縣新.
上列十二人共同
選任辯護人　李林盛律師
　　　　　　耿淑穎律師
上列被告等因違反選舉罷免法等案件，經檢察官提起公訴（95年
度選偵字第16號），本院判決如下：
    主  文
卯○○、寅○○、丙○○、子○○、乙○○、甲○長、己○○、
林勇良、壬○○、丑○○○、戊○○○、酉○○、癸○○、申○○、辛○○○、午○○、丁○○○、巳○○、未○○、辰○○○
均無罪。
    理  由
壹、公訴意旨略以：被告卯○○、寅○○、丙○○、子○○、乙○○、甲○長、己○○、林勇良係民國94年12月3 日投票之
    新竹縣議會第16屆縣議員第5 選區候選人林保祿之林氏宗親
    ，被告卯○○、寅○○、丙○○、子○○、乙○○、甲○長
    、己○○、林勇良均明知公職人員選舉乃民主政治重要一環
    ，為期選賢與能及選舉之公正、公平，不得對於有投票權人
    交付賄賂，然其等為協助不知情之林保祿能順利當選新竹縣
    議員，且均明知被告壬○○、丑○○○、戊○○○、酉○○
    、癸○○、申○○、辛○○○、午○○、丁○○○、巳○○
    、未○○、辰○○○等人，均係上開選舉之有投票權之人，
    竟基於對於有投票權之人交付賄賂而約其就投票權為一定行
    使之概括犯意。
一、被告卯○○明知被告壬○○，係上開選舉之有投票權之人，
    竟基於對於有投票權之人交付賄賂而約其就投票權為一定行
    使之犯意，於94年11月中旬某不詳時間，將新臺幣（下同）
    2500元交付予被告壬○○，並要求被告壬○○於此次新竹縣
    議員選舉時，投票支持林保祿。被告壬○○亦明知被告卯○○所交付之上開金錢，係被告卯○○約使其於上開選舉投票
    時支持林保祿之代價，竟仍予收受，而允於投票時支持林保
    祿。
二、被告寅○○明知被告丑○○○，係上開選舉之有投票權之人
    ，竟基於對於有投票權之人交付賄賂而約其就投票權為一定
    行使之犯意，於94年11月中旬某不詳時間，將3500元交付予
    被告丑○○○，並要求被告丑○○○於此次新竹縣議員選舉
    時，投票支持林保祿。被告丑○○○亦明知被告寅○○所交
    付之上開金錢，係被告寅○○約使其於上開選舉投票時支持
    林保祿之代價，竟仍予收受，而允於投票時支持林保祿。
三、被告丙○○明知被告戊○○○，係上開選舉之有投票權之人
    ，竟基於對於有投票權之人交付賄賂而約其就投票權為一定
    行使之犯意，於94年11月中旬某不詳時間，將3500元交付予
    被告戊○○○，並要求被告戊○○○於此次新竹縣議員選舉
    時，投票支持林保祿。被告戊○○○亦明知被告丙○○所交
    付之上開金錢，係被告丙○○約使其於上開選舉投票時支持
    林保祿之代價，竟仍予收受，而允於投票時支持林保祿。
四、被告子○○明知被告酉○○、癸○○、未○○等人，係上開
    選舉之有投票權之人，竟基於對於有投票權之人交付賄賂而
    約其就投票權為一定行使之概括犯意，於94年11月中旬某不
    詳時間，分別將1500元交付予被告酉○○、2000元交付予被
    告癸○○、2000元交付予被告未○○，並要求被告酉○○、
    癸○○、未○○等人，於此次新竹縣議員選舉時，投票支持
    林保祿。被告酉○○、癸○○、未○○等人亦均明知被告子
    ○○所交付之上開金錢，係被告子○○約使其於上開選舉投
    票時支持林保祿之代價，其等竟均仍予收受，而均允於投票
    時支持林保祿。
五、被告乙○○明知被告申○○，係上開選舉之有投票權之人，
    竟基於對於有投票權之人交付賄賂而約其就投票權為一定行
    使之犯意，於94年11月中旬某不詳時間，將1000元交付予被
    告申○○，並要求被告申○○於此次新竹縣議員選舉時，投
    票支持林保祿。被告申○○亦明知被告乙○○所交付之上開
    金錢，係被告乙○○約使其於上開選舉投票時支持林保祿之
    代價，竟仍予收受，而允於投票時支持林保祿。
六、被告甲○長明知被告辛○○○、午○○、丁○○○等人，係
    上開選舉之有投票權之人，竟基於對於有投票權之人交付賄
    賂而約其就投票權為一定行使之概括犯意，於94年11月中旬
    某不詳時間，分別2000元交付予被告辛○○○、2000元交付
    予被告午○○、2000元交付予被告丁○○○，並要求被告辛○○○、午○○、丁○○○等人，於此次新竹縣議員選舉時
    ，投票支持林保祿。被告辛○○○、午○○、丁○○○等人
    亦均明知被告甲○長所交付之上開金錢，係被告甲○長約使
    其於上開選舉投票時支持林保祿之代價，其等竟均仍予收受
    ，而均允於投票時支持林保祿。
七、被告己○○明知被告巳○○，係上開選舉之有投票權之人，
    竟基於對於有投票權之人交付賄賂而約其就投票權為一定行
    使之犯意，於94年11月中旬某不詳時間，將3000元交付予被
    告巳○○，並要求被告巳○○於此次新竹縣議員選舉時，投
    票支持林保祿。被告巳○○亦明知被告己○○所交付之上開
    金錢，係被告己○○約使其於上開選舉投票時支持被告林保
    祿之代價，竟仍予收受，而允於投票時支持被告林保祿。
八、被告林勇良明知被告辰○○○，係上開選舉之有投票權之人
    ，竟基於對於有投票權之人交付賄賂而約其就投票權為一定
    行使之犯意，於94年11月中旬某不詳時間，將1000元交付予
    被告辰○○○，並要求被告辰○○○於此次新竹縣議員選舉
    時，投票支持林保祿。被告辰○○○亦明知被告林勇良所交
    付之上開金錢，係被告林勇良約使其於上開選舉投票時支持
    被告林保祿之代價，竟仍予收受，而允於投票時支持林保祿
    。
貳、本件公訴人認被告卯○○、寅○○、丙○○、子○○、乙○○、甲○長、己○○、林勇良等人分別涉嫌違反公職人員選
    舉罷免法第90條之1 第1 項之對於有投票權之人交付賄賂罪
    及被告壬○○、丑○○○、戊○○○、酉○○、癸○○、申
    ○○、辛○○○、午○○、丁○○○、巳○○、未○○及辰
    ○○○等人涉犯刑法第143 條第1 項收賄罪嫌，無非係以：
    （一）被告卯○○、寅○○、丙○○、子○○、乙○○、甲○長於偵查中之供述；（二）被告壬○○、戊○○○、酉○○、癸○○、未○○、申○○、辛○○○、午○○、丁○○○、巳○○、辰○○○於調查局供述及偵訊中供述；（三）
    錄音帶2 捲暨譯文等為主要論據。
、程序部分：
一、錄音帶暨譯文部分：被告及辯護人爭執公訴人所提出之前述
    證據之電話錄音（含譯文）之證據能力：此部分業經本院合
    議庭於96年3 月7 日當庭以因該電話錄音內容之取得有觸犯
    刑法第315 條之1 第2 項之嫌，且錄音內容屬於傳聞證據，
    裁定無證據能力（見本院卷宗二第8-9 頁96年3 月7 日審判
    筆錄），先此敘明。
二、被告卯○○、甲○長、林勇良共同辯護人以：同案被告壬○○於調查局中之供述對於被告卯○○屬於審判外陳述，無證
    據能力；同案被告辛○○○、丁○○○於調查局供述對於被
    告甲○長屬於審判外陳述，無證據能力；同案被告辰○○○
    於調查中之供述對於被告林勇良屬於審判外之陳述，無證據
    能力。 經查：（一）依大法官會議釋字第582 號解釋意旨
   ， 共同被告於被告案件中係屬證人，法院應踐行人證之法定
    調查程序，始具有證據能力；而共同被告於被告案件中之警
    詢、偵查中陳述，因被告無從為詰問，而有礙被告之對質詰
    問權，應無證據能力。再法院就被告之案件對其他共同被告
    或與被告有共犯關係之人調查，均應依人證之調查程序傳喚
    該共同被告或共犯到場，命其立於證人之地位而為陳述，並
    通知被告，使被告有與之對質及詰問其現在與先前陳述之瑕
    疵的機會，以確保其對質詰問權，並藉以發現實體真實（最
    高法院94年度臺上字第1776號判決意旨參照）。依上開大法
    官會議解釋及最高法院判決意旨，法院如於共同被告以證人
    身分到庭陳述，訊問被告對共同被告之審判外陳述有何意見
    ，並准許被告對於共同被告當庭及先前陳述進行詰問，即已
    賦予被告對於共同被告對質詰問機會，此時共同被告於審判
    外陳述之瑕疵，應已治癒，而具有證據能力。本件(1)被告辛○○○、丁○○○、辰○○○於調查局以被告身分所為供述
    ，業經本院以證人身分傳訊到庭，並經被告甲○長、林勇良
    及其辯護人當庭交互詰問，有筆錄在卷可考。則被告辛○○○、丁○○○於調查局所為之供述對於被告甲○長有證據能
    力；另被告辰○○○於調查局所為之供述，對於被告林勇良
    亦有證據能力。是被告甲○長及林勇良之選任辯護人指稱被
    告辛○○○、丁○○○、辰○○○於調查局所為供述無證據
    能力，尚無足採。(2)至被告壬○○部分業經公訴人捨棄傳喚
    （見本院卷二第126 頁），既同案被告壬○○未經於本院審
    理中以證人身份踐行交互詰問，是被告壬○○於調查局所為
    之供述對於被告卯○○仍屬於審判外之陳述，無證據能力。
三、被告辰○○○、丁○○○、壬○○於偵訊中之供述經被告及
    辯護人聲請勘驗，經本院於95年12月15日當庭勘驗後，檢察
    官並當庭更正被告3 人偵訊筆錄內容改以勘驗結果為主，其
    餘未記載於勘驗筆錄內容者，仍以偵訊筆錄記載為準：是該
    等3 位被告於偵查中之供述內容如下：
（一）辰○○○部分：
   1、（偵卷第83頁倒數第5、4行）
        問：是否認識林文家？
        答：知道這個人。
        （偵卷83頁倒數第3 、2 行）
        問：94年11月底林文家有無到你家？
        答：有。
        （偵卷83頁倒數第1 行）
        問：林文家是否有拿一千元給你？
        答：有。
        （偵卷84頁第2行）
        問：你是否知道他拿一千元給你，是要你投票支持林保
            祿的對價？
        答：他說投票時要投給林保祿。
   2、勘驗結果為：
        問：是否認識林文家？
        答：我不認識，我住在大山裡面。
        問：94年11月底林文家有無到你家？
        答：無。
        問：林文家是否有拿一千元給你？
        答：有，我有接到。
        問：你是否知道他拿一千元給你，是要你投票支持林保祿
            的對價？
        答：我兒子全部都出去，那時候很晚，我看不到是誰，
            他是有說叫我投給林保祿。
        （具結之後）
        問：林文家選舉前有無拿一千元給你？
        答：不是林文家，那時候很黑，不知道是誰。
        問：你是否知道他拿一千元給你，是要你支持林保祿的
            對價？
        答：不知道。
        問：你是否知道他拿一千元給你，是要你支持林保祿的
            對價？
        答：辰○○○笑，並答稱恩。
（二）丁○○○部分：
   1、（偵卷86頁倒數第3 、2 行）
        問 ：94年11月底甲○長有無到你家？
        答：有，但我到女兒家，沒有人在家。
   2、勘驗結果為：
        問：94年11月底甲○長有無到你家？
        答：那時候我去女兒家，我沒有在家。
        問：甲○長有無拿兩千元給你的家人？
        答：鄰居有講，我有一點印象，（檢察官問：有嗎？答
        ：恩恩），我沒有看到。（檢察官說，你知道將來你兒
        子當大官當醫生這樣不好，答稱：我知道拿錢是錯的）
        問：你是否知道他拿兩千元給你，是要你支持林保祿的
            對價？
        答：我沒有在家，我不知道，名片早就有拿來了。
        （具結之後）
        問：甲○長選舉前有無拿兩千元給你家人？
        答：我不太清楚，有聽講，沒有很詳細。
        問：他拿兩千元給你，是要你支持林保祿？
        答：我沒有在家裡，我有聽這樣講。
（三）壬○○部分：
   1、（偵卷90頁第3-5 行）
        問：你是否知道他拿2500元給你，是要你投票支持林保
            祿的對價？
        答：知道，他說投票時要投給林保祿
   2、勘驗結果內容為：
        問：你是否知道他拿2500元給你，是要你投票支持林保
            祿的對價？
        答：是事實是這樣子的，拿錢來剛好我不在家，選舉前
            好幾個月，下寮里成立自行車步道，成立一年多，
            步道兩邊雜草長起來，他雇我去除草，拿工錢給我
            ，我不在家，老人家誤會了。
        問：提示電話譯文。
        答：錢不是買票的錢，是誤會啦，老人家90多歲，選舉
            後我才知道，那是我的血汗錢。
肆、實體方面：
一、按犯罪事實應依證據認定之，無證據不得認定犯罪事實；不
    能證明被告犯罪者，應諭知無罪判決，刑事訴訟法第154條
    第2項、第301條第1項分別定有明文。次按事實之認定，應
    憑證據，如未能發現確實之證據，或證據不足以證明，自不
    能以推測或擬制之方法，以為裁判基礎；再犯罪事實所憑之
    證據，無論係直接證據或間接證據，其為訴訟上之證明，須
    於一般人均不致有所懷疑而得確信為真實之程度，始得據為
    有罪之認定，倘其證明尚未達此程度而尚有合理之懷疑存在
    時，本諸無罪推定原則，自應為被告無罪之諭知；又被告否
    認犯罪事實所持辯解縱使不能成立，除非有確實證據足以證
    明對於被告犯罪已無合理之懷疑外，不能遽為有罪之認定；
    刑事訴訟法規定被告有緘默權，被告基於不自證己罪原則，
    既無供述之義務，亦不負自證清白之責任，不能因被告未能
    提出證據資料證明其無罪，或對於被訴之犯罪事實不置可否
    ，即認定其有罪，最高法院著有92年度台上字第2570號判決
    可資參考。從而，認定被告有罪之證據，定需達到使事實審
    審判之法官有「確信」之心證時（即英美法上Ｂｅｙｏｎｄ
    ａｒｅａｓｏｎａｂｌｅｄｏｕｂｔ），方得為被告有罪之
    判斷，若依負追訴犯罪職責之檢察官所提出之證據，尚無法
    使事實審法官有此程度之心證時，因法院僅有調查而無蒐集
    證據之義務（最高法院91年度台上字第5846號判決參照），
    且檢察官於訴訟上應負提出證據及說服之實質舉證責任，倘
    現存卷內證據尚未達有罪程度之確信時，自應為有利於被告
    之認定，最高法院亦著有92年台上字第128 號判例可資參照
    。又公職人員選舉罷免法第90條之1 第1 項之對於有投票權
    之人行賄罪，係以行為人基於行賄之意思，對於有投票權之
    人交付財物或其他不正利益，並相約為投票權之一定行使或
    不行使，且所交付之賄賂或不正利益與約為投票權一定行使
    或不行使間，有相當之對價關係為構成要件。如行為人並非
    基於行賄之意思交付金錢、財物，則該物即非「賄賂」，申
    言之，此項「賄賂」，係對於賄求對象約其投票權為一定行
    使或不行使之不法報酬。且該罪之成立與否，除應就行為人
    之主觀犯意及共犯犯意聯絡等心理狀態、行為時之客觀情事
    ，本於邏輯推理為綜合判斷外，仍須異時異地，衡以社會常
    情及經驗法則作為論斷之基礎。且於民主社會中，人民基於
    言論自由之保障，除公務員等具有特殊身分人士應嚴守其中
    立之立場外，任何人均得於競選期間，在各種公開或不公開
    之場合發言支持某特定候選人，至於行為人發表如「懇請賜
    票」、「務必投某人一票」等助選談話內容，主觀上是否已
    與談話之對方或在場聽聞該等言論之有投票權人互達「約」
    其投票權為一定行使或不行使之意思合致，自應審慎加以認
    定，要非謂凡於競選期間，在民間舉辦活動之場合中致贈相
    當價值之物品且活動中出現支持某特定候選人之助選言論，
    不問物品發放之來源、活動舉行之動機是否確與選舉有直接
    密切之關聯、在場之人主觀上有無認識所收受財物係屬「賄
    賂」等情，一律以投票行賄罪論擬，最高法院復著有92年度
    台上字第2773號判決可資參照。申言之，公職人員選舉罷免
    法第90條之1 第1 項投票行賄罪之構成要件乃：一、須對有
    投票權之人為之；二、須有行求、期約或交付賄賂或其它不
    正利益之行為；三、須使有投票權人為一定之行使或不行使
    投票權。從而，本條必須對選舉「有投票權人」，基於行賄
    之意思，約其為一定之行使或不行使投票權，始得成立該罪
    。而所謂「行求」，係指行賄人自行向對方提出賄賂或不正
    利益，以備交付，只以行賄者一方之意思表示為已足，不以
    受賄者之允諾為必要；至所謂「期約」，係指行賄者與受賄
    者雙方就期望而為約定於一定期間內交付賄賂或利益，乃雙
    方意思已合致而尚待交付；「交付」，係指行賄者事實上將
    賄賂或不正利益交付受賄者收受之行為。又不論何階段之行
    為態樣，行為人之行為是否該當於（修正前）公職人員選舉
    罷免法第90條之1 第1 項之投票行賄罪，除應該當上開三要
    件外，亦須視行為人主觀上是否具有行賄之犯意，而約使有
    投票權人為投票權一定之行使或不行使；而客觀上行為人所
    行求期約或交付之賄賂或不正利益可認係約使投票權人為投
    票權之一定行使或不行使之對價，以及所行求、期約、交付
    之對象是否為有投票權人而定。上開對價關係，在於行賄者
    之一方，係認知其所行求、期約或交付之意思表示，乃為約
    使有投票權人為投票權一定之行使或不行使；在受賄者之一
    方，亦應認知行賄者對其所行求、期約或交付之意思表示，
    乃為約使其為投票權一定之行使或不行使，且對有投票權人
    交付之財物或不正利益，而應綜合社會價值觀念、授受雙方
    之認知及其他客觀情事而為判斷，倘足認其與要約有投票權
    人為投票權一定之行使或不行使間，具有對價關係時，即足
    以該當犯罪（最高法院92年度台上字第4921號判決參照）。
二、訊據被告等20人均堅決否認有何賄選犯行，（1） 被告卯○○雖承認於94年11月底有拿2500元給被告壬○○之事實，但
    辯稱：該筆錢並非賄選的錢，是請壬○○幫忙下寮里割草的
    錢，當時請壬○○的媽媽轉交給壬○○等語；（2） 被告寅
    ○○則辯稱：我沒有拿3500元給丑○○○，我跟丑○○○已
    經7 、8 年沒有講話等語；（3） 被告丙○○辯稱：並未拿
    3500元給戊○○○要她投票支持林保祿等語；（4） 被告子
    ○○辯稱：並未拿1500元給酉○○要她投票支持林保祿等語
    ；（5） 乙○○辯稱：並未拿2000元給申○○要她投票支持
    林保祿等語；（6） 被告甲○長辯稱：並未拿2000元分別給
    丁○○○、午○○、辛○○○要她們投票支持林保祿等語；
    （7） 被告己○○辯稱：並未拿3000元給巳○○要她投票支
    持林保祿等語；（8） 被告林勇良辯稱：並未拿1000元給辰
    ○○○要她投票支持林保祿等語；（9） 被告壬○○辯稱：
    所收到之2500元是卯○○所交付之幫忙下寮里割草之酬勞等
    語；（10）被告戊○○○辯稱：並未收到丙○○所交付之任
    何款項等語；（11）被告酉○○辯稱：並未收到子○○所交
    付之1500元等語；（12）被告癸○○辯稱：並未收到子○○
    交付之2000元款項等語；（13）被告未○○辯稱：並未收到
    子○○所交付之款項等語、（14）被告申○○辯稱：並未收
    到乙○○所交付之款項等語；（15）被告辛○○○辯稱：並
    未收到甲○長所交付之款項等語；（16）被告午○○辯稱：
    並未收到甲○長所交付之款項等語；（17）被告丁○○○辯
    稱：並未收到被告甲○長所交付之款項等語；（18）被告巳
    ○○辯稱：並未收到己○○所交付之款項等語；（19）被告
    辰○○○辯稱：不確定收到之1000元款項是否為林勇良所交
    付之等語。經查：
（一）就公訴人所指之犯罪事實一部份：
  (1)被告卯○○涉犯行賄罪部分：
    被告壬○○於偵訊中供述：「（問：你是否知道他拿25 00
    元給你，是要你投票支持林保祿的對價？）（答：是事實是
    這樣子的，拿錢來剛好我不再家，選舉前好幾個月，下寮里
    成立自行車步道，成立一年多，步道兩邊雜草長起來，他雇
    我去除草，拿工錢給我，我不在家，老人家誤會了。）」等
    語（見本院勘驗筆錄第130 頁），是被告壬○○於偵訊中並
    未曾供述收取之2500元是被告卯○○要其投票支持林保祿之
    賄款，是其供述並未不利於被告卯○○；再佐以本院向新竹
    縣新埔鎮公所函調之94年及95年上、下寮里辦公處清潔及割
    草之工資單據，該單位函覆新竹縣新埔鎮公所下寮里辦公處
    臨時雇工工資印領清冊中，壬○○確有因擔任上寮里臨時雇
    工而領取工資之資料（見本院卷第192 頁、195 頁），是被
    告卯○○辯稱割草工錢一節尚非無可採，是公訴人起訴所引
    用之證據無法證明被告卯○○涉有行賄犯行。
  (2)被告壬○○涉犯收賄部分：
    被告卯○○於調查局供述：我確實有拿2500元給壬○○之母
    親林黎善妹，請她轉交給壬○○，當時並沒有說這筆錢是何
    用途，選後壬○○碰到我時，當面向我表示，有人打電話問
    這2500元是不是賄選的錢，當時我就跟他講這2500元是割草
    之工資，不是賄選的錢，我擔任里長開始就經常會請壬○○
    、三貴炎、葉慶源、林雲麟等人協助清除竹14線及產業道路
    之雜草，工資係每天1000元、半天500 元等語（見95年度他
    字第374 號卷第145 頁），被告卯○○於偵查中供述：我常
    請壬○○割草，那是割草工資（見95年度他字第374 號卷第
    158 頁），而被告卯○○於本院交互詰問中亦證稱：選舉前
    ，在辦自行車道週年慶，我請壬○○割草，我交付2500元給
    壬○○媽媽，因為他不在家等語（見本院卷二第12頁），是
    同案被告卯○○不論於調查局、偵查中或本院審理中均未供
    述該筆2500元之款項為賄款；再輔以本院向新埔鎮公所所調
    取之前開臨時雇工工資印領清冊，被告壬○○確有向新竹縣
    新埔鎮公所因清潔大掃除而領取工資之紀錄，是被告壬○○
    之辯詞尚非不可採，公訴人所引用之證據尚不足認定被告壬○○有何收賄之犯行。
（二）就公訴人所指之犯罪事實二部分：
  (1)被告寅○○涉犯行賄罪部分：
    公訴人用以證明被告寅○○行賄犯行部分僅有被告寅○○於
    偵查中之供述及錄音帶暨譯文，然後者業經本院裁定無證據
    能力，而遍查被告寅○○於偵查中之供述，並未有何不利於
    己之供述（見95年度他字第374 號卷第152 頁），而偵查卷
    內亦無任何行賄對象即丑○○○之筆錄，況同案被告丑○○○於本院交互詰問中亦未有何不利於被告寅○○之證述（見
    本院卷二第16-17 頁），是被告寅○○涉犯行賄罪部分實難
    認定之。
  (2)被告丑○○○涉犯收賄部分：
    被告寅○○不論於調查局中供述：我並沒有拿任何錢給她向
    她買票賄選等語（見95年度他字第374 號卷第130 頁背面）
    ，於偵查中供述：她沒有跟我講話，我怎會拿錢給她等語（
    見95年度他字第374 號卷第152 頁），於本院審理中證述：
    我沒有拿給她，我們沒有來往等語（見本院卷二第19頁），
    是綜合上述被告寅○○之歷次供述、證述得見，被告寅○○
    之證述並未不利於被告丑○○○，是公訴人所引用之證據尚
    不得認定被告丑○○○有何收賄之犯行。
（三）就公訴人所指之犯罪事實三部分：
  (1)被告丙○○涉犯行賄部分：
    被告戊○○○於調查中供述：我沒有收到錢（見95年度他字
    第374 號卷第51頁），於偵查中供述：丙○○並未拿3500元
    給我等語（見95年度他字第374 號卷第94頁），於本院審理
    中戊○○○之證述亦未有何不利於被告丙○○（見本院卷二
    第20-24 頁），是公訴人引用同案被告戊○○○於調查中及
    偵查中之供述並無法認定被告丙○○有何行賄之犯行。
  (2)被告戊○○○涉嫌收賄部分：
    被告丙○○於調查中供述：我沒有為林保祿向戊○○○等人
    買票等語（見95年度他字第374 號卷第138 頁反面），被告
    丙○○於偵查中供述：我沒有拿3500元給戊○○○要她與她
    家人投票支持林保祿等語（見95年度他字第374 號卷第156
    頁），丙○○於本院審理中之證述亦無不利於被告戊○○○
    （見本院卷二第25-27 頁），是公訴人雖引用同案被告丙○○於調查中及偵查中之供述，然未見該等供述有何不利於被
    告戊○○○之處，是被告戊○○○收賄犯行尚難認定。
（四）就公訴人所指之犯罪事實四部分：
  (1)被告子○○涉犯行賄部分：
    被告酉○○於調查中供述：我沒有收受林保祿或其樁腳子
    ○○交付之賄款等語（見95年度他字第374 號卷第55頁背面
    ），被告酉○○於偵查中供述：子○○並無拿1500元給我要
    我投票支持林保祿等語（見95年度他字第374 號卷第96 頁
    ），證人酉○○於本院交互詰問中證稱：被告子○○並未到
    其家中等語（見本院卷二第31頁）；被告癸○○於調查中
    供述：是我沒有拿到錢（見95年度他字第374 號卷第73頁背
    面），被告癸○○於偵查中供述：我沒有拿到子○○的錢等
    語（見95年度他字第374 號卷第104 頁），證人癸○○於本
    院審理中亦未有何翻異前詞而對被告子○○不利之證詞（見
    本院卷二第31-33 頁）；被告未○○於調查中供述：我沒
    有收到錢等語（見95年度他字第374 號卷第64頁），被告未
    ○○於偵查中供述：子○○並未拿2000元給我等語（見95年
    度他字第374 號卷第100 頁），證人未○○於本院審理中亦
    未為對被告子○○不利之證述（見本院卷二第34-35 頁），
    是公訴人所引用認定被告子○○涉犯行賄罪之被告酉○○、
    癸○○及未○○不論於調查中、偵查中及本院審理中均未有
    何對被告子○○不利之證述，是被告子○○涉犯行賄罪部分
    犯行尚難認定之。
  (2)被告酉○○、癸○○、未○○涉犯收賄部分：
    被告子○○於調查中供述：酉○○、未○○、癸○○三人我
    都認識，但是我並沒有替林保祿向該三人買票賄選等語（見
    95年度他字第374 號卷第116 頁背面），子○○於偵查中供
    述：我沒有拿錢給酉○○、未○○、癸○○等三人等語（見
    95年度他字第374 號卷第149 頁），子○○於本院審理中證
    稱：我在調查局中說選舉我沒有插手，哪可能買票等語（見
    本院卷二第36頁），是被告子○○於調查中、偵查中及本院
    審理中供證述一致，其供述、證述對於被告酉○○、癸○○
    及未○○均無何不利之處，是被告酉○○、癸○○及未○○
    涉犯收賄罪部分之犯行尚難認定之。
（五）就公訴人所指之犯罪事實五部分：
  (1)被告乙○○涉犯行賄罪部分：
    被告申○○於調查中供述：實際上我並沒有收到該賄款，我
    接獲該電話時認為打電話給我之男子是詐騙集團，因此我才
    隨便應付他等語（見95年度他字第374 號卷第46頁），被告
    申○○於偵查中供述：乙○○並未拿錢給我等語（見95年度
    他字第374 號卷第92頁），證人申○○於本院審理中證稱：
    「調查局問我有沒有接到一通電話，自稱林保祿哥哥打電話
    給我，問我有無拿到錢的事情，我看到我家電話來電顯示上
    面沒有顯示出號碼，他說感謝我們這次選舉幫很多忙，我說
    我沒有幫忙，他就問我有無拿到錢，我說有，他就問我拿到
    多少錢，他說他要對帳，我問他我家只有兩票，我可以拿到
    多少錢，我說你是騙人的吧，他說不是，謝謝妳的幫忙，我
    說沒有人這樣對帳的，他回答說謝謝妳，就把電話掛掉。」
    、「（檢察官問：妳剛說妳懷疑這通電話沒有來電顯示，可
    能是詐騙集團，為何妳認為這通電話是詐騙集團？）（證人
    答：因為沒有來電顯示，我在家裡都會接到自稱法院的電話
    ，這些都是沒來電顯示的，如果沒有來電顯示我們都當作是
    詐騙集團，接到電話時，我都說對啊，是要敷衍他。）」等
    語，是被告申○○不論於調查中、偵查中均未供述有收受被
    告乙○○所交付之賄款，且於本院審理中亦未翻異前詞為對
    被告乙○○不利之證述，是公訴人雖引用被告申○○於調查
    中及偵查中之供述，然該等證述尚無法認定被告乙○○有何
    行賄犯行。
  (2)被告申○○涉犯收賄部分：
    被告乙○○於調查局中供述：我並沒有為林保祿向申○○行
    賄等語（見95年度他字第374 號卷第134 背面），被告乙○○於偵查中供述：我確實沒有拿錢給她等語（見95年度他字
    第374 號卷第154 頁），是綜合上述被告乙○○之歷次供述
    ，被告乙○○之供述並未不利於被告申○○，是公訴人所引
    用之證據尚不得認定被告申○○有何收賄之犯行。
（六）就公訴人所指之犯罪事實六部分：
  (1)被告甲○長涉犯行賄部分：
    被告辛○○○雖於調查中供述：我曾於94年12月3 日投票
    日前收到新埔鎮民林賢仁大兒子到我家交給我2000元，以每
    票500 元代價，要求支持新埔地區新竹縣議員候選人林保祿
    當選連任等語（見95年度他字第374 號卷第55頁背面），然
    經本院於96年3 月7 日審理中依職權當庭勘驗被告辛○○○
    於調查站之詢問光碟，經當庭播放勘驗結果為：「94年度他
    字第374 號卷第60頁10-13 行之調查站筆錄記載辛○○○稱
    『有的，我曾於94年12月3 日投票日前有收到林賢仁的大兒
    子到我家交給我2 千元，以每票500 元代價，要求我支持新
    埔地區新竹縣議員林保祿當選連任』，全係調查員所述」（
    見本院卷二第46頁），再經本院於96年3 月9 日當庭翻譯調
    查站錄音詳細勘驗結果，被告辛○○○多次供述「這麼倒楣
    ，我沒有作的事情」、「我沒有收到錢」、「錢我真的沒有
    拿」、「我沒拿他的錢，真的沒拿他的錢」等語，是被告辛○○○於錄音光碟中多次表達沒有拿錢（見本院卷二第88頁
    第15行、第94頁第4 行、第99頁第1 行、9 行），然此部分
    被告辛○○○陳述之真意均未見於調查站筆錄中，反而筆錄
    記載係以調查員單方口述並將之記載於筆錄中，其筆錄記載
    已經明顯扭曲被告辛○○○之陳述，是該等筆錄之記載並不
    真實，不得引用為對被告甲○長不利之證據，而辛○○○於
    偵查中供述：甲○長並未拿2000元給我，請我投票支持林保
    祿等語（見95年度他字第374 號卷第98頁），另證人辛○○○於本院審理中亦未更異前詞為對被告甲○長不利之證述；
    被告午○○於調查中供述：我沒有收到甲○長所交付之賄
    款等語（見95年度他字第374 號卷第77頁背面），被告午○○於偵查中供述：我真的沒有拿到等語（見95年度他字第37
    4 號卷第106 頁），證人午○○於本院交互詰問中證稱：我
    真的沒有拿到等語（見本院卷二第47頁），被告午○○不論
    於調查中、偵查中及本院審理中均未為對被告甲○長不利之
    供述、證述；被告丁○○○於調查中供述：大約在選舉前
    住在新埔鎮枋寮地區的林姓男子到我家，好像拿新臺幣2000
    元給我的家人收下，當時我不在家，我是在事後聽我先生告
    訴我林保祿有來買票，但詳情我不清楚等語（見95年度他字
    第374 號卷第37頁背面），被告丁○○○於偵查中供述：「
    （問：94年11月底甲○長有無到你家？）（答：那時候我去
    女兒家，我沒有在家。）」、「（問：甲○長有無拿兩千元
    給你的家人？）（答：鄰居有講，我有一點印象」、「（問
    ：你是否知道他拿兩千元給你，是要你支持林保祿的對價？
    ）（答：我沒有在家，我不知道，名片早就有拿來了。）」
    「（問：甲○長選舉前有無拿兩千元給你家人？）（答：我
    不太清楚，有聽講，沒有很詳細。）、「（問：他拿兩千元
    給你，是要你支持林保祿？）（答：我沒有在家裡，我有聽
    這樣講。）」等語（見本院卷一第129 頁），是被告丁○○○於偵查中供述當天並不在家，並未收到賄款，另證人丁○○○於本院審理中亦未為對被告甲○長不利之證述（見本院
    卷二第50-51 頁），是被告辛○○○、午○○及丁○○○於
    調查中、偵查中及本院審理中均未供述、證述有收受甲○長
    賄款，是被告甲○長涉犯行賄罪部分犯行尚難認定之。
  (2)被告辛○○○、午○○、丁○○○涉犯收賄部分：
    被告甲○長於調查中供述：我沒有幫林保祿賄選等語（見95
    年度他字第374 號卷第124 頁背面），被告甲○長於偵查中
    供述：我沒有拿錢給辛○○○、午○○、丁○○○三人等語
    （見95年度他字第374 號卷第150-151 頁），被告甲○長於
    本院審理中之證述亦未對被告辛○○○、午○○及丁○○○
    等三人不利（見本院卷二第52-55 頁），是被告甲○長於調
    查中、偵查中及本院審理中供證述一致，其供述、證述對於
    被告辛○○○、午○○及丁○○○均無何不利之處，是被告
    辛○○○、午○○及丁○○○涉犯收賄罪部分之犯行尚難認
    定之。
（七）就公訴人所指之犯罪事實七部分：
  (1)被告己○○涉犯行賄部分：
    被告巳○○於調查中供述：我沒有收到錢，因為選舉前我跟
    我先生林三郎有捐5000元給林保祿競選總部，後來我聽我先
    生說對方不收並把錢退還給我先生還開立1 張感謝狀，我以
    為電話中對方是問我們有沒有拿到我們捐出去的錢，我就說
    有等語（見95年度他字第374 號卷第68頁），被告巳○○於
    偵查中供述：己○○沒有拿3000元給我要我投票支持林保祿
    等語（見95年度他字第374 號卷第102 頁），證人巳○○於
    本院審理中證稱：調查員問我有沒有收到錢，拿多少錢，我
    說我不但沒有拿錢，我還捐錢等語（見本院卷二第107 頁）
    ，是公訴人引用同案被告巳○○於調查中及偵查中之供述並
    無法認定被告己○○有何行賄之犯行。
  (2)被告巳○○涉犯收賄部分：
    被告巳○○涉犯收賄犯行部分公訴人僅以錄音帶暨譯文為證
    據，然該證據業經本院當庭裁定無證據能力，再者，卷內並
    無任何被告己○○於調查中、偵訊中之筆錄，況證人己○○
    於本院審理中之證述亦無不利於被告巳○○之處（見本院卷
    二第109-110 頁），是公訴人所引據之證據不足認定被告巳
    ○○有何收賄犯行。
（八）就公訴人所指之犯罪事實八部分：
  (1)被告林勇良涉犯行賄部分：
    被告辰○○○於調查中供述：選舉前某晚，有一個男人來我
    家屋外說她是林保祿樁腳，問我家有幾票，我說有2 票，他
    於是拿1000元給我，但我確定不是林文家（林勇良）拿給我
    等語（見95年度他字第374 號卷第33頁），於偵查中供述：
    「（問：是否認識林文家？）（答：我不認識，我住在大山
    裡面。）」、「（問：94年11月底林文家有無到你家？）（
    答：無。）」、「（問：林文家是否有拿一千元給你？）（
    答：有，我有接到。）」、「（問：你是否知道他拿一千元
    給你，是要你投票支持林保祿的對價？）（答：我兒子全部
    都出去，那時候很晚，我看不到是誰，他是有說叫我投給林
    保祿。）」、「（問：林文家選舉前有無拿一千元給你？）
    （答：不是林文家，那時候很黑，不知道是誰。）」、「（
    問：你是否知道他拿一千元給你，是要你支持林保祿的對價
    ？）（答：不知道。）」等語，被告辰○○○於偵查中證詞
    反覆，然比對其於調查中、偵查中均曾證述確定拿錢之人並
    非被告林勇良，是被告辰○○○於調查中及偵查中之供述已
    有瑕疵，且並無其他佐證補強之，再者，證人辰○○○於本
    院審理中亦未為對被告林勇良不利之證述（見本院卷二第11
    1-112 頁），是被告林勇良此部分行賄犯行尚難認定之。
  (2)被告辰○○○涉犯收賄部分：
    被告辰○○○部分公訴人僅以錄音帶暨譯文為證據，然該證
    據業經本院當庭裁定無證據能力，再者，卷內並無任何被告
    林勇良於調查中、偵訊中之筆錄，況證人林勇良於本院審理
    中之證述亦無不利於被告巳○○之處（見本院卷二第114 頁
    ），是公訴人所引據之證據尚無法認定被告辰○○○有何收
    賄犯行。
三、綜上所述，因檢察官於訴訟上應負提出證據及說服之實質舉
    證責任，倘現存卷內證據尚未達有罪程度之確信時，自應為
    有利於被告之認定（前揭最高法院92年台上字第128 號判例
    ）；且事實審法院法官，若欲對被告為有罪判決，定需積極
    之證據已足認定被告犯罪，始得為之。不得僅因懷疑被告辯
    解之真實性，在證據未達有罪心證之情形下，逕為被告有罪
    之認定（前揭最高法院著有92年度台上字第2570號判決參照
    ）。本件依卷內資料，均認定無法為被告卯○○、寅○○、
    丙○○、子○○、乙○○、甲○長、己○○及林勇良等人有
    何違反修正前公職人員選舉罷免法第90條之1 第1 項之對於
    有投票權之人交付賄賂罪行，亦無法認定被告壬○○、丑○○○、戊○○○、酉○○、癸○○、申○○、辛○○○、午
    ○○、丁○○○、巳○○、未○○及辰○○○等人有何刑法
    第143 條第1 項之收賄犯行，已一一分述如前，復查無其他
    積極證據足認被告有公訴人所指之犯嫌，揆之首開說明，即
    應為被告有利之認定，並為其無罪之諭知。
據上論斷，應依刑事訴訟法第301條第1項，判決如主文。
本案經檢察官陳榮林到庭執行職務
中　　華　　民　　國　　96　　年　　4 　　月　　18　　日
                  刑事第一庭    法　官　賴淑敏
                                法  官  黃美文
                                法  官  李毓華
以上正本證明與原本無異。
如不服本判決應於收受本判決後十日內向本院提出上訴書狀，其
未敘述上訴理由者，並得於提起上訴後十日內向本院補提理由書
狀( 均須按他造當事人之人數附繕本 )「切勿逕送上級法院」。
中　　華　　民　　國　　96　　年　　4 　　月　　18　　日
                                書記官  李佩真
